【裁判字號】    89,易,3441
【裁判日期】    891114
【裁判案由】    違反著作權法
【裁判全文】
臺灣臺灣地方法院刑事判決                        八十九年度易字第三四四一號
    公  訴  人  臺灣臺中地方法院檢察署檢察官
    被      告  乙○○
右列被告因違反著作權法案件，經檢察官聲請以簡易判決處刑（八十九年度偵字第一
二七一三號）及移送併案審理（八十九年度偵字第一四四四一號），本院臺中簡易庭
認不宜以簡易判決處刑，乃適用通常程序，判決如左：
    主  文
乙○○連續以明知為侵害著作權之物而意圖營利而交付之方法，侵害他人之著作權，
處有期徒刑陸月。如易科罰金，以參佰元折算壹日。
扣案如附表所示編號一至五之物均沒收。
    事  實
一、乙○○為台中市北屯區○○○○街五十八號「雅捷企業公司」之負責人，明知「
    狄斯奈人物指南DISNEY COMPANY GUIDE」中之卡通人物小熊維尼、米老鼠、米奇
    、米尼、木須龍等圖樣之圖形著作，業經向我國內政部登記，著作權期間自民國
    七十二年二月二十五日起至一Ｏ二年二月二十五日止，為享有著作權之著作物（
    按著作權人為美商THE WALT DISNEY COMPANY華特迪士尼公司），竟基於意圖營
    利之概括犯意，自八十八年間某日起，先以小熊維尼大玩偶每隻新台幣（下同）
    一百三十元、小熊維尼手機套每個四十元不等之代價，分別向大陸地區及玩偶世
    界貿易公司購入印製有上開迪士尼卡通人物小熊維尼、米老鼠等圖樣之玩偶（包
    括小熊維尼大玩偶二千四百隻、小熊維尼手機套三千隻），並自八十九年二月間
    起，連續在台中市北屯區○○○○街五十八號雅捷企業公司，再以小熊維尼大玩
    偶每隻一百六十元、小熊維尼手機套每個五十元之代價，販賣交付予不特定之人
    賺取差價牟利，而以此方法侵害他人之著作權。嗣於八十九年七月十一日上午十
    一時許，乙○○在上開雅捷企業公司為警當場查獲，並扣得如附表編號一所示之
    玩偶及編號二所示之乙○○所有供販賣上開玩偶所用之進貨單三張、出貨單二十
    張；乙○○復於同年八月四日，分別在台中市北屯區○○○○街五十八號、台中
    市○○路○段三十一巷十八號及台中縣潭子鄉○○路○段一八九號為警查獲，並
    扣得如附表所示編號三至五之玩偶。
二、案經甲○○○○公司訴由台北市政府警察局萬華分局及內政部警政署保安警察第
    三總隊第一大隊分別移送臺灣臺中地方法院檢察署檢察官偵查起訴及移送併案審
    理。
    理  由
一、訊據被告乙○○於本院審理中固坦承在右揭時地販賣印製有迪士尼卡通人物小熊
    維尼、米老鼠、米奇、米尼、木須龍等圖樣之玩偶之事實，惟矢口否認有違反著
    作權法之犯行，辯稱：查扣之商品僅與迪士尼卡通人物小熊維尼、米老鼠、米奇
    、米尼、木須龍相似，並非完全一樣，且伊係向大陸地區及玩偶世界貿易公司所
    購，而告訴人公司之著作權已超過保護時間，為公共之物，伊並未侵害其著作權
    云云。經查，右揭犯罪事實，業據告訴代理人黃莉玲律師、康育為指訴綦詳，復
    有內政部著作權執照（執照字號台內著字第七六九八二號）影本乙紙、「迪士尼
    人物指南」影本乙冊、現場照片附卷可稽，及印製有迪士尼卡通人物小熊維尼、
    米老鼠、米奇、米尼、木須龍等圖樣之如附表編號一、三至五所示之玩偶、附表
    編號二所示進貨單三張、出貨單二十張扣案可資佐證。次查，告訴人公司係以創
    作卡通人物電影及經營教育、娛樂事業聞名世界之跨國企業，其所創作之卡通人
    物米老鼠、唐老鴨、小熊維尼等為家喻戶曉之卡通名星，當世人聽到米老鼠等卡
    通人物時自會聯想到迪士尼，米老鼠、唐老鴨、小熊維尼等造形顯為一般消費者
    所熟知，且一般迪士尼公司之產品均會有雷射標示，亦經其公司多方宣導，被告
    身為玩偶專業販賣業者，實無法諉推其不知圖樣係甲○○○○企業公司享有著作
    權之商品，是其明知為侵害著作權之物甚明。又原創性為著作之創作屬於著作人
    之原因，即必須是著作人獨立思考情感之表現，而非抄襲、竄改、剽竊或模仿自
    他人之著作，具有原創性始受著作權之保護，倘僅將著作之細部加以修改，而非
    展現出另一原創性，則該著作物即非新著作，觀之扣案玩偶照片圖樣，發現無論
    男女老少均可一眼認出玩偶之圖樣為迪士尼卡通人物小熊維尼、米老鼠、米奇、
    米尼等，殊不因與告訴人提出之迪士尼卡通人物指南有些許不同（如回話黃熊及
    黃熊手機套）而異。末查，告訴人所提出之著作權執照，係以「狄斯奈人物指南
    DISNEY COMPANY GUIDE」，此乃係將數十年來之經典卡通之人物造形，加以改編
    ，並特別標明各種造形人物之色澤、表情，故該本指南實已獨立於舊有的人物造
    形，為一新著作，並自七十二年首次發行日起算（告訴人於七十二年二月二十五
    日向內政部登記），仍享有三十年之著作權保護（其著作權期間至一百零二年二
    月二十五日止），是本件仍受著作權法之保護，被告所辯無非飾詞卸責，不足採
    信。本件事證明確，被告犯行洵堪認定。
二、被告明知為侵害著作權之物，意圖營利而交付，而侵害告訴人公司之著作權，核
    其所為，係符合著作權法第八十七條第二款之規定，應依同法第九十三條第三款
    之規定處罰。公訴人雖未就被告於八十九年七月十一日第一次查獲以後之侵害著
    作權犯行起訴，惟此部分之犯行，與公訴人已起訴經論罪之部分，有連續犯之裁
    判上一罪關係，為起訴效力所及，本院自得一併審理。被告先後多次侵害著作權
    犯行，時間緊接，犯意概括，所犯構成要件相同，為連續犯，應依刑法第五十六
    條之規定以一罪論，並加重其刑。本院審酌被告以不正當之手段從事商業競爭，
    冒用國際知名之品牌，損害合法廠商權益，且有辱我國之國際商譽，犯後又未與
    告訴人達成民事和解及否認犯行等一切情狀，量處如主文所示之刑，並諭知易科
    罰金之折算標準，以資懲儆。扣案之如附表編號一至五所示之物，係被告所有且
    供犯罪所用之物，爰依刑法第三十八條第一項第二款之規定併予宣告沒收。
據上論斷，應依刑事訴訟法第四百五十二條、第二百九十九條第一項前段，著作權法
第九十三條第三款、第八十七條第二款，刑法第十一條前段、第五十六條、第四十一
條、第三十八條第一項第二款，罰金罰鍰提高標準條例第二條，判決如主文。
本案經檢察官周穎宏到庭執行職務
中      華      民      國      八十九      年    十一    月    十四    日
                                    臺灣臺中地方法院刑事第四庭
                                        法  官  卓  進  仕
右正本證明與原本無異。
如不服本判決，應於判決送達後十日內向本院提出上訴狀，上訴於臺灣高等法院臺中
分院（須附繕本）。
                                        書記官
中      華      民      國      八十九      年    十一    月    十七    日
附錄本判決論罪科刑之法條：
著作權法第九十三條第三款
有左列情形之一者，處二年以下有期徒刑，得併科新臺幣十萬元以下罰金：
三、以第八十七條各款方法之一侵害他人之著作權者。
著作權法第八十七條第二款
有下列情形之一者，除本法另有規定外，視為侵害著作權或製版權：
二、明知為侵害著作權或製版權之物而散布或意圖散布而陳列或持有或意圖營利而交
    付者。
附表：
  一、小熊維尼大玩偶五十一隻、小熊維尼手機套二百九十三隻、米老鼠玩偶四隻。
  二、進貨單三張、出貨單二十張。
  三、維尼熊行動電話袋玩偶二百四十九隻、米奇老鼠大型玩偶十一隻、抱桶維尼熊
      小隻五隻、維尼熊（有ＨＯＮＥＹ字樣）玩偶一百六十隻、木須龍玩偶四百八
      十一隻。
  四、小熊維尼玩偶七百二十隻、木須龍玩偶八百十六隻。
  五、小熊維尼玩偶四十八隻、米奇玩偶二千三百七十六隻、米妮玩偶二千四百二十
      四隻。


司法院資訊處製作；財團法人民間司法改革基金會備份。
